【裁判字號】    99,訴,1466
【裁判日期】    991231
【裁判案由】    違反藥事法
【裁判全文】
臺灣彰化地方法院刑事判決              99年度訴字第1466號
公  訴  人  臺灣彰化地方法院檢察署檢察官
被      告  張世昌
上列被告因違反藥事法案件，經檢察官提起公訴（99年度偵字第
9520號），被告於準備程序進行中就被訴事實為有罪之陳述，本
院合議庭裁定改由受命法官獨任以簡式審判程序審理，判決如下
：
    主    文
張世昌明知為禁藥而轉讓，累犯，處有期徒刑柒月；又明知為禁
藥而轉讓，累犯，處有期徒刑柒月；又明知為禁藥而轉讓，累犯
，處有期徒刑柒月，扣案之禁藥甲基安非他命貳包（驗餘淨重分
別為零點貳壹壹貳公克、零點零陸貳柒公克）、削尖塑膠填充器
肆支均沒收。主刑部分應執行有期徒刑玖月。
    犯罪事實
一、張世昌前於民國97年間因施用毒品案件，經本院以97年度易
    字第395 號判決判處有期徒刑4 月確定，經送監執行，甫於
    97 年11 月2 日執行完畢。詎仍不知悔改，明知甲基安非他
    命屬於毒品危害防制條例規範之第二級毒品，並經行政院衛
    生署明令公告列為禁藥管理，係屬藥事法第22條第1 項第1
    款所定之禁藥，不得轉讓，竟分別基於轉讓禁藥甲基安非他
    命之犯意，先後於附表所示之時間、地點，以附表所示之方
    式，各無償轉讓僅可供施用1 次份量之甲基安非他命予附表
    所示之人。嗣於99年10月12日上午8 時30分許，在其位於彰
    化縣田尾鄉○○村○○路○ 段206 號之住處為警持搜索票搜
    索後，當場扣得其所有如附表編號3 所示轉讓後剩餘之甲基
    安非他命2 包（驗餘淨重分別為0.2112公克、0.0627公克）
    、供附表編號3 所示轉讓甲基安非他命使用之削尖塑膠填充
    器4 支，始悉上情。
二、案經彰化縣警察局員林分局報告臺灣彰化地方法院檢察署檢
    察官偵查起訴
    理    由
一、本件被告張世昌所涉為死刑、無期徒刑、最輕本刑為3 年以
    上有期徒刑或高等法院管轄第一審案件以外之罪，並於本院
    行準備程序時就被訴事實為有罪之陳述，本院合議庭依刑事
    訴訟法第273 條之1 第1 項規定，裁定改由受命法官獨任行
    簡式審判程序，先予敘明。
二、訊據被告對於上開事實坦承不諱，核與證人鐘啟禎、顏瑞德
    於警詢及偵訊中之證述情節相符，而扣案之透明結晶2 包經
    本院送行政院衛生署草屯療養院鑑驗，確含有第二級毒品甲
    基安非他命成分（驗餘淨重分別為0.2112公克、0.0627公克
    ），此有行政院衛生署草屯療養院99年11月24日草療鑑字第
    0991100171號鑑定通知書1 份附卷可考，並有削尖塑膠填充
    器4 支扣案可證，足認被告自白與事實相符，本件事證明確
    ，被告犯行均堪認定。
三、論罪科刑：
（一）按甲基安非他命業經行政院衛生署於69年12月8 日以衛署
      藥字第301124號公告自69年12月8 日起禁止輸入、製造，
      自70 年6月1 日起禁止販賣，更於75年7 月11日以衛署藥
      字第597627號公告一概禁止使用，並在79年10月9 日以衛
      署藥字第904142號函明令公告列為禁藥。次按甲基安非他
      命雖同屬毒品危害防制條例第2 條第2 項第2 款所定之第
      二級毒品，被告轉讓甲基安非他命之行為，亦合於該條例
      第8 條第2 項轉讓第二級毒品罪之處罰規定。然藥事法第
      83條第1 項之「明知為偽藥或禁藥，而轉販賣、供應、調
      劑、運送、寄藏、牙保、轉讓或意圖販賣而陳列者，處7
      年以下有期徒刑，得併科新臺幣500 萬元以下罰金」規定
      ，係於93年4 月21日修正公布，同年月23日施行，其法定
      刑較毒品危害防制條例第8 條第2 項所定之法定刑「6 月
      以上5 年以下有期徒刑得併科新臺幣70萬元以下罰金」為
      重。毒品之範圍尚包括影響精神物質與其製品，藥事之管
      理非僅止於藥品之管理，毒品未必係經公告之禁藥，禁藥
      亦非必為毒品，毒品危害防制條例與藥事法二者間，並無
      必然之特別法與普通法關係，故除有轉讓之第二級毒品達
      毒品危害防制條例第8 條第6 項之一定數量，經依法加重
      之法定刑較藥事法第83條第1 項之法定刑為重之情形外，
      因藥事法第83條第1 項為後法，且為重法，應優先適用藥
      事法處罰（臺灣高等法院暨所屬法院94年法律座談會刑事
      類提案第8 號結論，最高法院96年度台上字第3582號判決
      意旨參照）。又轉讓第二級毒品達淨重10公克以上者，加
      重其刑至二分之一，轉讓持有毒品加重其刑之數量標準第
      2 條第1 項第2 款規定甚明。經查，被告如附表所示無償
      轉讓予證人鐘啟禎、顏瑞德施用之禁藥甲基安非他命之數
      量，均為被告各次施用所剩餘乙節，業據證人鐘啟禎、顏
      瑞德於偵訊中證述明確（偵卷第20頁、第89頁），是依本
      案卷證資料所示，被告轉讓禁藥甲基安非他命予證人鐘啟
      禎、顏瑞德之數量至多為供1 次施用之數量，而衡諸施用
      甲基安非他命之人，通常施用1 次之劑量，當不致達淨重
      10公克，是本件既無證據可資證明被告轉讓禁藥甲基安非
      他命達淨重10公克，自不得依毒品危害防制條例第8條 第
      6 項規定加重其刑。故核被告所為，均係犯藥事法第83條
      第1 項之轉讓禁藥罪。又被告本案轉讓禁藥之犯行，因與
      轉讓第二級毒品犯行經法條競合適用之結果，僅能論以藥
      事法第83條第1 項之轉讓禁藥罪，已如前述，且藥事法第
      83條第1 項並未處罰持有禁藥之行為，則本案自不生被告
      持有、轉讓禁藥甲基安非他命間之低度、高度行為論罪之
      問題；亦無修正後毒品危害防制條例第17條所規定：犯同
      法第8 條之罪（即轉讓第二級毒品罪），供出毒品來源，
      因而查獲其他正犯或共犯者，減輕或免除其刑；或於偵查
      及審判中均自白而減輕其刑之適用，附此敘明。
（二）被告所犯如附表所示3 次之轉讓禁藥甲基安非他命犯行，
      犯意各別，行為互殊，應予分論併罰。又被告有前揭刑案
      執行完畢之情形，此有臺灣高等法院被告前案紀錄表1 份
      在卷可按，其受有期徒刑之執行完畢後，5 年內故意再犯
      本案有期徒刑以上之罪，均為累犯，均應依刑法第47條第
      1 項規定加重其刑。
（三）爰審酌被告轉讓禁藥之行為，助長禁藥流通，致生危害於
      他人身體健康，實屬不該，惟念其轉讓禁藥甲基安非他命
      數量非多，且被告犯後尚能坦承犯行，態度尚佳，暨兼衡
      被告之素行、智識程度、犯罪動機、目的、手段等一切情
      狀，分別量處如主文所示之刑，並定其應執行之刑，以示
      懲儆。
四、沒收部分：
（一）扣案之甲基安非他命2 包（驗餘淨重分別為0.2112公克、
      0.0627公克），為被告於99年10月10日在位於彰化縣永靖
      鄉○○路之群邦加油站向真實姓名年籍不詳綽號「小智」
      之成年人所購買，且為如附表編號3 所示轉讓犯行後所剩
      餘等情，業據被告於偵訊及本院審理時供述明確，雖該2
      包甲基安非他命本屬毒品危害防制條例第2 條第2 項第2
      款所規定之第二級毒品，惟按法律之適用應一體適用，不
      得分割適用（臺灣高等法院98年度上訴字第1097號判決、
      臺灣高等法院臺中分院97年度上訴字第766 號判決意旨參
      照），本件既論以被告違反藥事法之轉讓禁藥罪，則關於
      沒收亦應認甲基安非他命係屬藥事法所規定之違禁物，而
      扣案2 包禁藥甲基安非他命之外包裝已用於包裹上開禁藥
      ，難以與禁藥完全析離，業經法務部調查局93年3 月19日
      調科壹字第09300113060 號函釋在案，均應視為查獲之禁
      藥，爰均依刑法第38條第1 項第1 款之規定沒收。
（二）扣案之削尖塑膠填充器4 支，皆為被告所有，且為被告如
      附表編號3 所示之轉讓犯行所用，應依刑法第38條第1 項
      第2 款規定宣告沒收。
（三）至扣案之鐵盒1 個，為被告隨手用以置放扣案2 包禁藥甲
      基安非他命所用，應與如附表編號3 所示之轉讓犯行能否
      實現無直接關聯；另扣案之已撥除電線皮銅線2 袋、鋼剪
      1 支、鐵片38塊、銅線2 捆、銅鐵門閂1 包，並無證據顯
      示為被告本件轉讓禁藥有關，公訴人亦均未聲請沒收，爰
      均不予以宣告沒收。
據上論斷，依刑事訴訟法第273 條之1 第1 項、第299 條第1 項
前段，藥事法第83條第1 項，刑法第11條前段、第47條第1 項、
第38條第1 項第1 款、第2 款、第51條第5 款，判決如主文。
本案經檢察官戴連宏到庭執行職務。
中    華    民    國    99    年    12    月    31    日
                  刑事第二庭    法  官  江彥儀
以上正本證明與原本無異。
如不服本判決應於收受判決後10日內向本院提出上訴書狀，並
應敘述具體理由。其未敘述上訴理由者，應於上訴期間屆滿後
20日內向本院補提理由書(均須按他造當事人之人數附繕本)
「切勿逕送上級法院」。
中    華    民    國    99    年    12    月    31    日
                                書記官  黃明慧
附錄本案論罪科刑法條全文：
藥事法第83條
明知為偽藥或禁藥，而販賣、供應、調劑、運送、寄藏、牙保、
轉讓或意圖販賣而陳列者，處 7 年以下有期徒刑，得併科新臺
幣 5 百萬元以下罰金。
犯前項之罪，因而致人於死者，處 7 年以上有期徒刑，致重傷
者，處 3 年以上 12 年以下有期徒刑。
因過失犯第 1 項之罪者，處 2 年以下有期徒刑、拘役或科新臺
幣 30 萬元以下罰金。
第 1 項之未遂犯罰之。
附表：
  ┌──┬─────┬───────┬──────────┬────┐
  │編號│時      間│地        點  │ 方       式        │轉讓對象│
  │    │ （民國） │              │                    │        │
  ├──┼─────┼───────┼──────────┼────┤
  │ 1  │99年 9月21│鐘啟禎所有停放│張世昌點火燃燒裝有安│鐘啟禎  │
  │    │日中午12時│在彰化縣永靖鄉│非他命之玻璃球管並吸│        │
  │    │許        │茶軒遊戲場前之│食煙霧施用甲基安非他│        │
  │    │          │自用小客車內  │命後（所涉施用毒品犯│        │
  │    │          │              │行，由檢察官另行偵辦│        │
  │    │          │              │），尚有剩餘，即將該│        │
  │    │          │              │玻璃球管交由鐘啟禎吸│        │
  │    │          │              │食煙霧之方式，無償轉│        │
  │    │          │              │讓僅可供施用1 次份量│        │
  │    │          │              │之甲基安非他予鐘啟禎│        │
  │    │          │              │（所涉施用毒品犯行，│        │
  │    │          │              │由檢察官另行偵辦）。│        │
  │    │          │              │                    │        │
  ├──┼─────┼───────┼──────────┼────┤
  │ 2  │99年 10月8│張世昌位於彰化│張世昌先以將甲基安非│顏瑞德  │
  │    │日上午7 時│縣田尾鄉柳鳳村│他命置於玻璃球吸食器│        │
  │    │許        │民族路2 段206 │內點火燃燒吸食煙霧之│        │
  │    │          │號之住處      │方式施用甲基安非他命│        │
  │    │          │              │後（所涉施用毒品犯行│        │
  │    │          │              │由檢察官另行偵辦），│        │
  │    │          │              │尚有剩餘，即以將該玻│        │
  │    │          │              │璃球吸食器交由顏瑞德│        │
  │    │          │              │吸食煙霧之方式，無償│        │
  │    │          │              │轉讓僅可供施用1 次份│        │
  │    │          │              │量之甲基安非他命予顏│        │
  │    │          │              │瑞德（所涉施用毒品犯│        │
  │    │          │              │行由檢察官另行偵辦）│        │
  │    │          │              │。                  │        │
  ├──┼─────┼───────┼──────────┼────┤
  │ 3  │99年10月12│張世昌位於彰化│同上                │顏瑞德  │
  │    │日上午6時 │縣田尾鄉柳鳳村│                    │        │
  │    │許        │民族路2 段206 │                    │        │
  │    │          │號之住處後方鐵│                    │        │
  │    │          │皮屋          │                    │        │
  └──┴─────┴───────┴──────────┴────┘

司法院資訊處製作；財團法人民間司法改革基金會備份。
